臺灣橋頭地方法院民事判決
110年度岡簡字第571號
原      告  石乾寶  

訴訟代理人  王翊瑋律師
被      告  石韻琦  
訴訟代理人  石麒雅  
訴訟代理人  陳文義  
上列當事人間拆屋還地等事件，本院於民國111年6月23日言詞辯
論終結，判決如下：
    主    文
原告之訴駁回。
訴訟費用由原告負擔。
    事實及理由
一、原告主張：坐落高雄市○○區○○段0000地號土地（下稱系爭土
    地）及其上高雄市○○區○○段000○號建物（下稱系爭建物）為
    原告所有。又系爭土地及建物後方緊鄰被告所有之高雄市○○
    區○○段0000地號土地（下稱1215地號土地）及高雄市○○區○○
    路0000號建物（下稱1061號建物）。系爭建物建造在先，因
    此1061號建物建造時，在與系爭建物相連之處即附圖所示甲
    部分，未獨立建造牆壁，而利用系爭建物之牆壁（下稱系爭
    牆壁），且因1061號建物之高度較高，因而在系爭牆壁上再
    堆砌磚塊（下稱系爭牆壁磚砌部分）而形成1061號建物之牆
    壁。系爭牆壁磚砌部分，無權占用系爭土地，爰依民法第76
    7條規定，請求被告應將占用之系爭牆壁磚砌部分拆除並返
    還該部分土地等語，並聲明：被告應將座落於系爭土地上之
    系爭牆壁磚砌部分拆除，並將該部分土地返還原告。
二、被告則以：系爭建物及1061號建物，均係兩造之祖母石陳含
    笑所建照，被告父親繼承後，迄今未曾加蓋過，原告之主張
    ，顯然有濫用權利之情形等語。並聲明：原告之訴駁回。
三、得心證之理由：
　㈠按所有人對於無權占有或侵奪其所有物者，得請求返還之，
    對於妨害其所有權者，得請求除去之，有妨害其所有權之虞
    者，得請求防止之，民法第767條第1項定有明文。又物之拆
    除，為事實上之處分行為，僅所有人或有事實上處分權之人
    ，方有拆除之權限。最高法院102年度台上字第2053號、97
    年度台上字第1101號判決意旨可供參照。是以，未辦理保存
    登記之建物，原始起造人或其受讓人始享有處分之權能，而
    得為拆除之行為，則請求為拆除建物之給付行為，自應以
    事實上處分權人為對象。
　㈡經查，系爭建物興1061號建物，均為兩造祖母石陳含笑所興
    建，且系爭牆壁磚砌部分，於石陳含笑蓋房子時即係如此，
    為兩造所不爭執（見本院卷12頁、105頁、123頁）並有高雄
    市稅捐稽徵處岡山分處函可憑（見本院卷第27頁、第28頁）
    ，堪信屬實。是系爭建物與1061號建物，於興建之初，其事
    實上處分權人，均係石陳含笑，堪以認定。
　㈢又系爭牆壁及系爭牆壁磚砌，雖建造時間有別，惟系爭牆壁
    磚砌部分，乃搭建於系爭牆壁之上，與系爭牆壁形成同一牆
    面，有現場照片可明（本院卷第15頁）。故石陳含笑過世後
    ，由其繼承人石三喜繼承系爭建物、石順龍繼承1061號建物
    ，依理石三喜、石順龍應無可能區分同一牆面之建造先後而
    區分如何繼承，而係以牆壁屬於何建物所有，區分繼承範圍
    。而系爭牆壁與系爭牆壁磚砌部分所形成之同一牆面，既同
    位於系爭建物所坐落之系爭土地上，依理其事實上處分權，
    應由石三喜所繼承。而原告於98年間取得系爭建物事實上處
    分權後，自同時取得系爭牆壁磚砌部分之事實上處分權。　
　㈣是系爭牆壁磚砌部分之事實上處分權，業於98年間移轉於原
    告之事實，應足認定。則被告就系爭牆壁磚砌部分並無事實
    上處分權存在，原告訴請被告應將系爭牆壁磚砌部分拆除並
    返還系爭土地等語，揆諸上開法律解釋，自於法無據。
四、綜上所述，原告依民法第767條之規定，請求被告將坐落系
    爭土地上之系爭牆壁磚砌部分拆除，並將系爭土地返還予原
    告，為無理由，應予駁回。
五、本件事證已臻明確，兩造其餘主張、陳述及所提之證據暨攻
    擊防禦方法，核與判決結果不生影響，爰不逐一論述，併此
    敘明。
六、訴訟費用負擔之依據：民事訴訟法第78條。
中　　華　　民　　國　　111 　年　　7 　　月　　14　　日
                  岡山簡易庭  法    官  林揚奇 
以上正本係照原本作成。
如不服本判決，應於送達後20日內，向本院提出上訴狀並表明上
訴理由，如於本判決宣示後送達前提起上訴者，應於判決送達後
20日內補提上訴理由書（須附繕本）。
中　　華　　民　　國　　111 　年　　7 　　月　　14　　日
                              書 記 官  陳麗如